# 特殊目的主体合并报表的问题

提问人：truelxb 时间：2012-05-11 13:30:19
A公司为开发房地产，委托信托公司发行信托产品，信托资金作为贷款支付给A公司。甲、乙、丙三家企业购买了全部信托份额，占比为80%、10%、10%，并且不参与控制A公司对该笔资金使用，仅到期获得相应的信托收益。 问题为： 1 、该信托作为特殊目的主体，是否应进入甲合并报表？ 2 、如果甲同时为A公司到期支付信托本金及收益提供担保，A以土地使用权作为甲提供担保的质押。
是否应进入甲合并报表？

回答人：chenyiwei
这类问题在本版面上讨论很多，请先以“房地产信托”为关键字搜索一下本版面。 此问题的处理要关注： 1 、甲乙丙（信托受益人）投资本金的安全和固定收益（或者保底收益）是否由A公司或者其他方面提供担保，即甲在其中获得的收益是否为固定的？还是取决于项目所在的A公司的运营情况？（即，特殊目的主体的绝大部分剩余风险和报酬是由甲还是A享有或承担）。 2 、仅仅是互相提供担保或质押，并不会导致控制关系的形成。控制关系的两个要素，一是对被控制方的财务、经营政策的决定权，二是据此从被控制方的经营活动中获取利益和承担风险。

提问人：truelxb 时间：2012-05-13 20:34:00
首先谢谢答复。 此问题源于年审中的建议，本已觉得于理不符，因此写出来讨论。会计处理现在已经开始直接影响业务开展的方式，特别是涉及金融工具部分，很多时候为了避免会计及税务风险可能会以牺牲最佳业务方式为代价，但这些会计和税务风险本身很多仍在讨论中，并非定论，因此对业务机会的丧失感觉十分可惜。 再次感谢答复。

回答人：chenyiwei
从另一方面来说，恰恰体现了会计处理的“实质重于形式”要求，即揭示了该业务处理的经济实质，当然会不可避免地压缩借助单纯的法律形式上的安排进行纳税筹划等的空间。